臺中高等行政法院判決
　　　　　　　　　　　　　　　　　　 94年度訴字第00034號
　　　　　　　　　　　　　　　.
原　　　告　甲○○
被　　　告　財政部臺灣省中區國稅局
代　表　人　乙○○
訴訟代理人　丁○○
上列當事人間因綜合所得稅事件，原告不服財政部中華民國93年
11月24日台財訴字第09300343480號訴願決定，提起行政訴訟。
本院判決如下︰
　　主  文
原告之訴駁回。
訴訟費用由原告負擔。
　　事  實
一、事實概要：
    緣原告民國(下同)86年度及87年度綜合所得稅結算申報，經
    被告所屬民權稽徵所(原臺中市分局)核定租賃所得新臺幣
    (下同)1,441,273元及1,435,220元，經通報大屯稽徵所歸課
    綜合所得總額4,424,685元及4,137,404元，補徵應納稅額19
    9,300元及450,405元。原告不服，申經復查及提起訴願均遭
    駁回，遂提起本件行政訴訟。
二、兩造聲明：
    (一)原告聲明求為判決：訴願決定及原處分均撤銷。
　　(二)被告聲明求為判決：原告之訴駁回。
三、兩造陳述：
    (一)原告主張：
      1.原告並未出租臺中市○區○○路506號、508號及510號2
        樓之1房屋，實係遭他人竊佔營業，原告並未收取任何
        租金，不應課徵所得稅。
      2.被告所援引之原告與廣正公司簽訂之房屋租賃契約書及
        同意系爭房屋有權轉租予登中公司之同意書，其中該租
        賃契約書係由他人偽造原告之簽名，且契約內容未標記
        每月應付原告多少租金，至所述之押金9千萬元原告亦
        未曾收取。而該88年4月12日及同年月19日之同意書雖
        由原告所簽名，惟該身分證字號及日期則係由他人所填
        寫，又該兩份同意書之內容大致相同，且於一個星期內
        提出兩份合意書亦有違常理，另廣三公司未發生經營危
        機前，常要求原告於空白紙上簽署姓名，故該二份同意
        書內容應為事後所列印。除此之外，被告亦未能提出第
        三人給付原告租金之證據。又租金設算課稅應依土地公
        告現值及房屋評定現值不得超過10%，且本件系爭房屋
        有向銀行貸款繳息，亦應扣除費用。
    (二)被告答辯：
      1.本件原告86及87年間將臺中市○區○○路506號、508號
        及510號2樓之1房屋提供廣正開發股份有限公司(下稱廣
        正公司)使用，並由廣正公司轉租予登中國際股份有限
        公司(下稱登中公司)，嗣於88年8月2日改由登峰國際股
        份有限公司(下稱登峰公司)臺中英才店接續經營NOVA臺
        中資訊廣場，原告未列報租賃所得，被告民權稽徵所乃
        參照當地一般租金標準設算租賃收入2,528,553元及2,5
        17,933元，減除43%必要損耗及費用，核定租賃所得1,4
        41,273元及1,435,220元，並無不合。
      2.原告於復查時雖主張其於受僱廣三企業集團期間，遭負
        責人曾正仁利用登記為人頭戶，系爭房屋產權實際上為
        曾正仁所有，其從未行使任何出租行為及獲取任何租金
        利益云云，經被告復查決定略以，據登峰公司臺中英才
        店出具之說明函並檢附原告同意書所載，原告將系爭房
        屋出租予廣正公司，同意廣正公司有權轉租予登中公司
        ，登中公司亦得再轉租予第三人，原告雖主張未獲取租
        金利益，惟未能提示證明文件以實其說。至其主張系爭
        房屋產權非其所有乙節，按不動產物權以登記為生效要
        件，系爭房屋既登記為原告所有，且經提供登中公司出
        租予第三人營業使用，依行為時所得稅法第14條第1項
        第5類第4款、第5款、同法施行細則第16條第2項、第3
        項規定及財政部賦稅署77年11月9日台稅一發第7706658
        51號函釋意旨，仍應按當地一般租金標準計算租賃收入。
      3.依行為時所得稅法第14條第1項第5類第4款規定，對於
        無償借用之房屋，限以非供營業或執行業務者使用，始
        得免予設算租賃所得，是系爭房屋既登記為原告所有，
        且經提供登中公司出租予第三人營業使用，依規定應按
        當地一般租金標準計算租賃收入，乃所得稅法所擬制。
        又86及87年度設算租賃收入每坪每月332元及330元，亦
        低於鄰近房屋之租金水準每坪每月1,306元及2,523元，
        原核定租賃所得並無不合。至原告訴稱房屋租賃契約等
        文書為粗製偽造乙節，非本件所能審究，且原告已另案
        提出告訴，並經臺灣臺中地方法院93年7月13日92年度
        重訴字第579號民事判決駁回。次依財政部81年9月29日
        台財稅第811679127號函釋，房屋僅供住宅使用者，始
        受土地法第97條第1項規定城巿地方房屋之租金，以不
        超過土地及其建築物申報總價年息10%之限制(92年10月
        21日最高行政法院92年10月份庭長法官聯席會議決議並
        參照)，系爭房屋既供營業使用，自無該規定之適用。
        又本件係參照當地一般租金標準設算租賃收入，並減除
        43%之必要損耗及費用核計房屋之租賃所得，原告主張
        應減除房屋貸款利息支出乙節，核無足採。
　　理  由
一、按「個人之綜合所得總額，以其左列各類所得合併計算之‥
    ‥第五類：租賃所得及權利金所得：一‥‥四將財產借與他
    人使用，除經查明確係無償且非供營業或執行業務者使用外
    ，應參照當地一般租金情況，計算租賃收入，繳納所得稅。
    五財產出租，其約定之租金，顯較當地一般租金為低，稽徵
    機關得參照當地一般租金調整計算租賃收入。」、「本法第
    14條第1項第5類第4款所稱他人，係指本人、配偶及直系親
    屬以外之個人或法人而言。本法第14條第1項第5類第4款及
    第5款所稱當地一般租金，由當地主管稽徵機關查明報由省
    (直轄市)主管稽徵機關核定，並送財政部備查。」分別為行
    為時所得稅法第14條第1項第5類第4款、第5款及同法施行細
    則第16條第2項、第3項所明定。次按「綜合所得稅租賃所得
    設算核定案件，納稅義務人如有異議時，稽徵機關應實地調
    查鄰近房屋之租金作為核課之依據，即將設算租金與鄰近租
    金比較，高時改課，低時維持原核定。」為財政部賦稅署77
    年11月9日台稅一發第770665851號函所明釋。
二、本件被告以原告將所有坐落臺中市○區○○路506號、508號
    及510號2樓之1房屋提供廣正公司使用，同意由廣正公司轉
    租予登中公司、登峰公司臺中英才店，乃核定增列原告86及
    87年度之租賃所得1,441,273元及1,435,220元，併課各該年
    度綜合所得稅總額4,424,685元及4,137,404元，補徵應納稅
    額199,300元及450,405元。原告不服，循序提起本件訴訟，
    為如事實欄所載之主張。經查：
    (一)系爭坐落臺中市○區○○路506號、508號及510號2樓之1
      房屋既登記所有權人為原告，依民法第758條、第760條及
      土地法第43條等規定，即有絕對效力；而據使用前述房屋
      之登峰公司臺中英才店覆被告稱：自85年11月21日起向廣
      正公司承租系爭房屋，經營NOVA臺中資訊廣場，將租賃標
      的物分割隔間後，轉租第三人經營電腦商品，並由本公司
      負責管理等情，有該店92年12月2日登峰台中字財字第921
      201號函在原處分卷可稽。另依原告88年4月19日出具之確
      認同意書載明：就所有坐落臺中市○○路506號、508號及
      510號2樓之1之建物，租賃與廣正公司，且廣正公司與登
      中公司於85年11月21日所簽訂之租賃契約亦為有效，並確
      認及同意登中公司有權再轉租予第三人。而該確認同意書
      原本上原告之簽名(下簡稱為甲類)，與原告簽名之交通銀
      行聯合貸款合約書、臺灣臺中看守所收容人新收調查表、
      中國信託商業銀行印鑑卡、彰化商業銀行業務往來申請書
      、印鑑卡暨客戶資料卡、臺中市第四信用合作社本票及原
      告當庭書寫姓名字跡二紙原本等資料(下簡稱為乙類)，經
      臺灣高等法院臺中分院送請法務部調查局鑑定結果，甲類
      簽名與乙類簽名之筆劃特徵相同，此有該局93年12月1日
      調科貳字第09300473910號鑑定通知書一件在本院卷可稽
      ，原告對該確認同意書及88年4月12日簽立之同意書(內容
      與88年4月19日簽立之確認同意書大致相同)上之簽名真正
      亦不爭執，則參照民事訴訟法第358條第1項所定「私文書
      經本人或其代理人簽名者，推定為真正」，自堪推定88年
      4月12日及88年4月19日簽立之同意書及確認同意書均為真
      正。雖原告復抗辯該簽名係原告前於空白紙上簽名後遭人
      所列印於同意書上，惟未能舉證以實其說，其抗辯自不足
      採。是原告主張其所有臺中市○○路506號、508號及510
      號2樓之1房屋，係遭他人竊佔營業，核無足採。又本件原
      告將系爭房屋供他人作營業使用之事證已明，原告請求將
      同意書及其與廣正公司簽訂之租賃合約書(惟原告於本院
      亦迄未能提出該租賃合約書原本)，再送法務部調查局鑑
      定其簽名之真正，核無必要，併予敘明。
    (二)證人丙○○於本院證稱：依原告與廣正公司簽訂房屋租賃
      契約書記載有保證金9,000萬元，應該是有先設算利息，
      再以該保證金孳生利息充當租金，至於廣正公司再轉租於
      登中或登峰公司所收取租金，應不會再轉交於原告等語，
      亦無法證明原告係無償提供房屋供他人使用。況依行為時
      所得稅法第14條第1項第5類第4款規定，對於無償借用之
      房屋，限以非供營業或執行業務者使用，始得免予設算租
      賃所得，是系爭房屋既登記為原告所有，且經提供登中公
      司出租予第三人營業使用，依規定應按當地一般租金標準
      計算租賃收入，乃所得稅法所擬制，被告乃參照86年度及
      87年度當地一般租金標準每坪每月各為332元及330元，設
      算各該年度租賃收入2,528,553元及2,517,933元，減除43
      %必要損耗及費用，核定租賃所得1,441,273元及1,435,22
      0元，即無不合。
    (三)按房屋僅供住宅使用者，始受土地法第97條第1項規定城
      市地方房屋之租金，以不超過土地及其建築物申報總價年
      息10%之限制，業據最高行政法院92年度10月份庭長法官
      聯席會議決議在案。系爭房屋既供營業使用，原告主張本
      件之租金設算課稅應不得超過土地公告現值及房屋評定現
      值總價之百分之十，尚無足採。
    (四)本件係參照當地一般租金標準設算租賃收入，並減除43%
      之必要損耗及費用核計房屋之租賃所得，原告主張應減除
      房屋貸款利息支出，核屬無據。
三、綜上所述，被告所為處分，核無違誤。訴願決定予以維持，
    亦無不合。原告聲明求為撤銷，為無理由，應予駁回。
據上論結，本件原告之訴為無理由，依行政訴訟法第195條第1項
後段、第98條第3項前段，判決如主文。
中　　華　　民　　國　　94　　年　　6　　月　　23　　 日
                第二庭審判長法  官　王茂修
                            法  官　許武峰
                            法  官　王德麟
以上正本證明與原本無異。
如不服本判決，應於判決送達後20日內向本院提出上訴書狀，其
未表明上訴理由者，應於提起上訴後20日內向本院提出上訴理由
書(須依對造人數附具繕本)；如於本判決宣示或公告後送達前提
起上訴者，應於判決送達後20日內補提上訴理由書(須附繕本)。
未表明上訴理由者，逕以裁定駁回。
提起上訴應預繳送達用雙掛號郵票390元(34元及5元郵票各10份)。
中　　華　　民　　國　　94　　年　　6　　月　　23　　 日
　　　　　　　　　　　　　　書記官　蔡宗融
